臺灣高等法院刑事裁定
110年度毒抗字第395號
抗  告  人  
即  被  告  宋德偉





上列抗告人因違反毒品危害防制條例案件，不服臺灣桃園地方法
院109年度毒聲字第635號，中華民國110年2月18日裁定（聲請案
號：臺灣桃園地方檢察署109年度聲觀字第678號、第679號），
提起抗告，本院裁定如下： 
    主  文
抗告駁回。
    理  由
一、原裁定意旨略以：抗告人即被告甲○○㈠基於施用第一級毒品
    海洛因、第二級毒品甲基安非他命之犯意，於民國109年3 
    月8日上午5時許，在桃園市八德區友人住處，將海洛因摻入
    香菸內，以吸菸之方式施用海洛因1次，再以放置甲基安非
    他命於玻璃球內燃燒產生煙霧吸食之方式，施用第二級毒品
    甲基安非他命1次，嗣於同日晚間5時8分許，為警採尿檢驗
    而查獲；㈡另基於施用第二級毒品甲基安非他命之犯意，於1
    09年10月4日下午4時許，在桃園市○○區○○○路0段○○○村00號4
    之2樓居所，以放置甲基安非他命於玻璃球內燃燒產生煙霧
    吸食之方式，施用第二級毒品甲基安非他命1次等情，業據
    被告坦認，且其尿液經送檢驗後，分別檢出甲基安非他命、
    嗎啡、可待因陽性；安非他命類陽性反應，有濫用藥物檢驗
    報告2紙、新竹縣政府警察局毒品犯罪嫌疑人尿液採驗作業
    管制紀錄及桃園市政府警察局八德分局被採尿人尿液暨毒品
    真實姓名與編號對照表可稽，足認被告自白與事實相符，其
    施用毒品之犯行堪予認定。又被告曾因施用毒品案件，經送
    觀察勒戒，於96年10月23日釋放，是被告於觀察勒戒執行完
    畢釋放後3年後，再為本案施用毒品犯行，而依毒品危害防
    制條例第20條第1項規定，裁定將被告送勒戒處所觀察、勒
    戒，其期間不得逾2月等語。
二、抗告意旨略以：檢察官聲請觀察、勒戒，未告知被告，亦未
    詢問被告意見，程序保障不周而牴觸憲法第8條，並於法不
    合，請撤銷原裁定云云。
三、經查：
  ㈠按犯毒品危害防制條例第10條之罪者，檢察官應聲請法院裁
    定，或少年法院（地方法院少年法庭）應先裁定，令被告或
    少年入勒戒處所觀察、勒戒，其期間不得逾2月，同條例第2
    0條第1項定有明文。而毒品危害防制條例規定之觀察、勒戒
    處分，係針對受處分人將來之危險所為預防、矯正措施之保
    安處分，目的係為斷絕施用毒品者之身癮及心癮，是檢察官
    就初犯或觀察勒戒、強制戒治執行完畢3年後再犯施用毒品
    罪之行為人，應依法向法院提出聲請裁定令入勒戒處所觀察
    、勒戒。次按毒品危害防制條例第24條第1項固規定，本法
    第20條第1項及第23條第2項之程序，於檢察官先依刑事訴訟
    法第253條之1第1項、第253條之2之規定，為附命完成戒癮
    治療之緩起訴處分時，不適用之。戒癮治療之實施對象，為
    施用第一級毒品海洛因、嗎啡、鴉片及前開相類製品與第二
    級毒品者。被告有下列情事之一時，不適合為附命完成戒癮
    治療之緩起訴處分。但無礙其完成戒癮治療之期程者，不在
    此限：一、緩起訴處分前，因故意犯他罪，經檢察官提起公
    訴或判決有罪確定。二、緩起訴處分前，另案撤銷假釋，等
    待入監服刑。三、緩起訴處分前，另案羈押或執行有期徒刑
    。毒品戒癮治療實施辦法及完成治療認定標準第2條定有明
    文。被告是否適用上開戒癮治療程序，原係法律賦予檢察官
    之裁量權限，即檢察官對於適於緩起訴處分之被告，得依行
    政院所訂頒之毒品戒癮治療實施辦法及完成治療認定標準，
    選擇實施對象、內容、方式與執行之醫療機構，於緩起訴處
    分時，為附命完成之處分，此屬檢察官之裁量職權，要非法
    院所得審酌，若檢察官未為附命完成戒癮治療之緩起訴處分
    ，而係聲請法院裁定觀察、勒戒，法院就其聲請，除有違法
    或濫用裁量權之情事外，僅得依法裁定令被告入勒戒處所執
    行觀察、勒戒，以查其是否仍有施用毒品傾向，尚無擅以其
    他方式替代之權，亦無因被告之個人或家庭因素而免予執行
    之餘地。
  ㈡查被告於偵查中坦承其於109年3月8日施用第一級毒品海洛因
    、第二級毒品甲基安非他命以及109年10月4日施用第二級毒
    品甲基安非他命等犯行，又被告在新竹縣政府警察局新埔分
    局關西分駐所、桃園市政府警察局八德分局為警採集之尿液
    ，經臺灣尖端先進生技醫藥股份有限公司、臺灣檢驗科技股
    份有限公司分別以酵素免疫分析法（EIA）初驗及以氣相層
    析/質譜儀法（GC/MS）複驗結果，確呈安非他命類及鴉片類
    、安非他命類陽性反應，此有各該公司109年3月27日濫用藥
    物檢驗報告（尿液檢體編號：109021號）、109年10月22日
    濫用檢驗藥物報告（尿液檢體編號：K-0000000號）、新竹
    縣政府警察局毒品犯罪嫌疑人尿液採驗作業管制紀錄及桃園
    市政府警察局八德分局被採尿人尿液暨毒品真實姓名與編號
    對照表可查，堪認被告之自白與事實相符，是其分別施用第
    一、二級毒品、施用第二級毒品之犯行，均堪認定。
  ㈢觀諸原裁定已載明，被告前於96年間因施用毒品案件，經原
    審以96年度毒聲字第1104號裁定令入勒戒處所觀察、勒戒，
    於96年10月23日釋放，有本院被告全國前案紀錄表可查，被
    告於觀察、勒戒執行完畢釋放後3年後，再為本案施用毒品
    犯行，依據上開規定及說明，檢察官得依職權斟酌個案具體
    情節，裁量採行「緩起訴之戒癮治療」或「聲請法院裁准觀
    察、勒戒」。查檢察官提出聲請時，已於聲請書載明，被告
    現在法務部○○○○○○○○○○○執行中，有刑案資料查註記錄表及
    矯正簡表在卷可考，且因戒癮治療程序無法在監所內為之，
    自難予以從事戒癮治療之餘地等語。核被告於109年10月5日
    入監執行，現於法務部○○○○○○○執行中，有本院被告前案紀
    錄表可稽，有毒品戒癮治療實施辦法及完成治療認定標準第
    2條第2項第3款「三、緩起訴處分前，另案羈押或執行有期
    徒刑」之事由存在，被告確因另案入監執行，難以配合完成
    機構外處遇之戒癮治療，即不適合為附命完成戒癮治療之緩
    起訴處分，故而檢察官未依刑事訴訟法第253條之1規定對被
    告為附命完成戒癮治療之緩起訴處分程序，而係向法院聲請
    裁定觀察、勒戒。可見檢察官經審酌被告確有毒品戒癮治療
    實施辦法及完成治療認定標準第2條第2項第3款之事由而不
    適合為附命完成戒癮治療之緩起訴處分之情況後，聲請令被
    告入勒戒處所施以觀察、勒戒，是以，檢察官既係於斟酌被
    告情形及事證後，為達戒癮治療之目的，聲請法院裁定觀察
    、勒戒，於法無違。原審依檢察官之聲請，並參酌前開證據
    ，裁定被告應送勒戒處所觀察、勒戒，於法亦無不合。抗告
    意旨質疑檢察官未告知被告，亦未詢問被告意見，程序保障
    不周云云，即非可採。
  ㈣綜上所述，被告甲○○因另案執行有期徒刑，有不適合為附命
    完成戒癮治療之緩起訴處分之情況，而其分別施用第一、二
    級毒品、第二級毒品之犯行，事證明確，原審依毒品危害防
    制條例第20條第1項之規定，裁定將被告送勒戒處所觀察、
    勒戒，並無違誤。抗告意旨請求撤銷原裁定，為無理由，應
    予駁回。
據上論斷，應依刑事訴訟法第412條，裁定如主文。 
中　　華　　民　　國　　110 　年　　3 　　月　　25　　日
　　　　　　　　　刑事第八庭    審判長法　官　陳世宗
　　　　　　　　　　　　　　　　　　　法　官　呂寧莉
　　　　　　　　　　　　　　　　　　　法　官　周明鴻　
以上正本證明與原本無異。
不得再抗告。
                                      書記官　謝雪紅
中　　華　　民　　國　　110 　年　　3 　　月　　25　　日